臺北高等行政法院判決
　　　　　　　　　　　　　　　　　　 93年度訴字第01425號
　　　　　　　　　　　　　　　.
原　　　告　甲○○
被　　　告　勞工保險局
代　表　人　乙○（總經理）
訴訟代理人　丙○○
　　　　　　丁○○
上列當事人間因勞保事件，原告不服行政院勞工委員會中華民國
92年12月2日勞訴字第0920054673號訴願決定，提起行政訴訟。
本院判決如下：
    主  文
原告之訴駁回。
訴訟費用由原告負擔。
　　事  實
緣原告係由全興油封企業股份有限公司申報參加勞工保險之被保
險人，以因車禍致顏面遺存疤痕，於民國（下同）92年3月11日
檢附行政院衛生署彰化醫院（下稱彰化醫院）同年2月24日出具
之勞工保險殘廢診斷書及照片，向被告申請普通傷害殘廢給付。
案經被告審查，以原告下巴存留有規則之線狀疤痕，無明顯之組
織凹陷，不符勞工保險殘廢給付標準表之給付標準，乃於92年4
月15日以保給殘字第09260325460號函否准所請。原告不服，向
勞工保險監理委員會（下稱監理會）申請審議，經該會以92年8
月29日（92）保監審字第2104號審議駁回。原告猶未甘服，提起
訴願，亦遭決定駁回，遂向本院提起行政訴訟。茲摘敘兩造訴辯
意旨如次：
甲、原告方面：
一、聲明：求為判決
１、訴願決定、審議審定及原處分均撤銷。
２、命被告作成核付原告勞工保險殘廢給付標準表第57障害項目
    第10等級殘廢給付之處分，並按第8等級給付。
二、陳述：
１、原告發生車禍送至彰化秀傳紀念醫院就診，接受骨折固定及
    下顎骨鋼絲固定手術，參照該院出具之診斷書記載：「右側
    股骨骨折、下顎骨骨折，臉部裂傷約5公分。」，彰化醫院
    出具之勞工保險殘廢診斷書載明：「右臉部右下顎處遺有區
    長5公分不規則線疤痕，與人相遇時可引起他人注意之程度
    。」，且原告之相片亦明顯可見右臉部下顎處遺有區長5公
    分不規則線狀痕及下巴明顯之組織凹陷，被告無視彰化醫院
    專科醫師開具之診斷書，亦未派員實地查訪，僅以其特約專
    科醫師之認定為準，惟所謂特約專科醫師之認定是否正確及
    聘任有無法源根據，不無疑問。
２、原告於92年3月間提出申請至今2年有餘，請鈞院詳酌疤痕在
    醫理上是否隨時間越長而漸不明顯。且所謂與人相遇時可引
    起他人注意之程度，並無明示兩人相遇之距離為何，請鈞院
    於原告出庭時近距離觀看。又勞工保險殘廢給付標準表第57
    障害項目附註規定對於顯著醜形，並無擔任何種工作或職務
    而有所差別。原告下巴傷痕明顯，十分引人注意，符合勞工
    保險殘廢給付標準，被告自應准予給付。
３、原告之同一保險事故、同一病況，依相同之理賠標準，在汽
    機車強制責任保險方面，經明台產物保險股份有限公司派員
    實地查訪拍照佐證後，獲得第8等級360日新台幣（下同）42
    0,000元之理賠金。
４、勞工保險旨在照顧勞工之福祉，被告對被保險人之申請百般
    刀難，而監理會及訴願決定機關皆以被告一面之辭論定。又
    由被告及訴願決定機關網站，可知申請審議及提起訴願結果
    之駁回率高達百分之九十幾以上，目的在於利用勞工不知及
    不懂爭取權益，且聘請律師須花錢且未必勝訴之情形下，令
    大部分勞工放棄權利。
乙、被告方面：
一、聲明：求為判決駁回原告之訴，訴訟費用由原告負擔。
二、陳述：
１、按「被保險人因普通傷害或罹患普通疾病，經治療終止後，
    如身體遺存障害，適合殘廢給付標準表規定之項目，並經保
    險人自設或特約醫院診斷為永久殘廢者，得按其平均月投保
    薪資，依同表規定之殘廢等級及給付標準，１次請領殘廢補
    助費，．．。被保險人領取普通傷病給付期滿或其所患普通
    傷病經治療1年以上尚未痊癒，如身體遺存障害，適合殘廢
    給付標準表規定之項目，並經保險人自設或特約醫院診斷為
    永不能復原者，得比照前項規定辦理。」勞工保險條例第53
    條定有明文。
２、按勞工保險殘廢給付標準表第57障害項目「頭部、顏面部或
    頸部受損壞致遺存顯著醜形者」為第10殘廢等級，給付標準
    220日。次按同障害系列附註規定：「一、頭部、顏面部及
    頸部之醜形係指本表前列眼瞼、鼻及耳廓缺損以外，遺存於
    頭部、臉部及頸部日常露出有礙外觀之醜形者。二、『顯著
    醜形』依左列範圍為準：（一）在頭部遺存手掌大（不包括
    5指）以上之瘢痕者。（二）在顏面部遺存雞卵大以上之瘢
    痕或5公分以上之不規則線狀痕，或直徑3公分以上之組織凹
    陷（與人相遇時可引起他人注意之程度）者。（三）在頸部
    遺存手掌大（不包括含5指）以上之瘢痕者。（四）女性被
    保險人按第8等級給付。」。
３、原告以其車禍致顏面遺存疤痕，於92年3月11日檢附彰化醫
    院同年2月24日出具之勞工保險殘廢診斷書及照片，向被告
    申請普通傷害殘廢給付，而原告平均日投保薪資為610元，
    其所請第57障害項目第10等級殘廢給付之給付標準為220日
    ，惟因原告係女性，應按第8等級360日給付，故本件原告所
    請殘廢給付金額為219,600元。案經被告送請專科醫師審查
    ，其意見略以：「依所附照片顯示，病患下巴存留有規則之
    線狀疤痕，無明顯之組織凹陷，與給付標準不符。」據此，
    被告以其所患未符勞工保險殘廢給付標準表規定之給付標準
    ，乃以92年4月15日保給殘字第09260325460號函否准所請，
    並經審議審定及訴願決定維持在案。
４、原告所稱顯誤解特約專科醫師之功能及角色所致，蓋渠等雖
    非臨床看診之醫師，無診斷可言，惟其所提供者僅為醫療專
    業上之認定，似屬鑑定之性質，而一般臨床看診之醫師所為
    之診斷行為，理論上係基於看診之事實。是被告特約專科醫
    師之審查意見並非否定臨床醫師之診斷，而係評價臨床醫師
    出具之診斷書等資料所記載被保險人所遺障害之程度，應評
    定屬何種勞工保險殘廢給付標準表之等級，方為適當，並不
    涉及個人主觀好惡之問題。且本件經監理會送請專科醫師審
    查，其意見略以：「依彰化醫院92年2月24日出具之殘廢診
    斷書及曾女士彩色照片，其下巴之疤痕，為線狀、規則，亦
    無組織凹陷，未達首揭勞工保險殘廢給付標準表規定之給付
    標準。」是被告所為處分業經2位不同醫師審查，咸認原告
    所患未達上開殘廢給付標準。又同類案件亦經鈞院91年度訴
    字第4913號判決在案。至原告所舉個案之案例，因個案有別
    案情互異，自不得比附援引執為本件亦應核給之論據。
５、原告復稱被告之特約專科醫師就勞保被保險人之殘廢給付並
    無法定診斷權責云云，惟被告於審核保險給付案件時，除以
    被保險人或受益人檢附之保險資料、診斷書等資料予以審核
    外，如有必要，亦須另外徵詢專科醫師意見或實地派員訪查
    瞭解實情，此由勞工保險條例第28條、第56條及同條例施行
    細則第61條規定保險人（即被告）為審核保險給付，得調查
    有關之文件、得另行指定醫院或醫師複檢即明，否則，上開
    條文賦予被告審核之權限即形同具文。是被告除審核原告所
    提出之診斷書外，就其病歷及手術恢復情形，綜合衡量，並
    請專業醫師作醫事評定，決定原告所患符合殘廢給付何等級
    ，揆諸上開標準表之規定，並無違誤。
    理  由
一、被告代表人原為廖碧英，93年5月20日變更為蔡吉安，嗣於
    同年6月16日變更為乙○，茲由渠等具狀聲明承受訴訟，核
    無不合，應予准許。
二、按「被保險人因普通傷害或罹患普通疾病，經治療終止後，
    如身體遺存障害，適合殘廢給付標準表規定之項目，並經保
    險人自設或特約醫院診斷為永久殘廢者，得按其平均月投保
    薪資，依同表規定之殘廢等級及給付標準，1次請領殘廢補
    助費，殘廢給付標準表如附表2。被保險人領取普通傷病給
    付期滿，或其所患普通傷病經治療1年以上尚未痊癒，如身
    體遺存障害，適合殘廢給付標準表規定之項目，並經保險人
    自設或特約醫院診斷為永不能復原者，得比照前項規定辦理
    。」為勞工保險條例第53條所規定。次按，勞工保險殘廢給
    付標準表第57障害項目「頭部、顏面部或頸部受損壞致遺存
    顯著醜形者」為第10殘廢等級，給付標準220日。又按，同
    障害系列附註規定：「一、頭部、顏面部及頸部之醜形係指
    本表前列眼瞼、鼻及耳廓缺損以外，遺存於頭部、臉部及頸
    部日常露出有礙外觀之醜形者。二、『顯著醜形』依左列範
    圍為準：(一)在頭部遺存手掌大（不包括5指）以上之瘢痕者
    。(二)在顏面部遺存雞卵大以上之瘢痕或5公分以上之不規則
    線狀痕，或直徑3公分以上之組織凹陷（與人相遇時可引起
    他人注意之程度）者。(三)在頸部遺存手掌大（不包括含5指
    ）以上之瘢痕者。(四)女性被保險人按第8等級給付。」。
三、本件原告係由全興油封企業股份有限公司申報參加勞工保險
    之被保險人，以因車禍致顏面遺存疤痕，於92年3月11日檢
    附彰化醫院同年2月24日出具之勞工保險殘廢診斷書及照片
    ，向被告申請普通傷害殘廢給付。案經被告審查結果，以原
    告下巴存留有規則之線狀疤痕，無明顯之組織凹陷，不符勞
    工保險殘廢給付標準表之給付標準，乃於92年4月15日以保
    給殘字第09260325460號函否准所請。原告不服，循序起訴
    謂其右臉部下顎處遺有區長5公分不規則線狀痕及下巴明顯
    之組織凹陷，被告無視彰化醫院專科醫師開具之診斷書，亦
    未派員實地查訪，僅以其特約專科醫師之認定為準，不無疑
    問，況其在汽機車強制責任保險方面，已獲得明台產物保險
    股份有限公司理賠（詳如事實欄所載）云云。惟查：
１、依原處分卷附原告92年3月11日申請普通傷害殘廢給付時所
    提彰化醫院同年2月24日出具之勞工保險殘廢診斷書，略載
    ：「傷病名稱：右臉部右下顎骨區長5公分不規則線狀痕，
    與人相遇時可引起他人注意之程度」「治療經過：90.9.9
    入院彰化市秀傳醫院。90.9.28出院共住院20天。92.2.8
    至92.2.24在彰化醫院門診治療3次」「殘廢近因：車禍外傷
    」「殘廢部位：右臉部右下顎骨區長5公分不規則線狀痕」
    「其他既往症及殘廢部位與程度：與人相遇時可引起他人注
    意之程度」等語，並繪圖且附有量尺及拍攝日期92年3月19
    日之彩色近距離照片2張。案經被告送請專業醫師依上開殘
    廢診斷書及照片，綜合審查意見略以：「依所附照片顯示，
    病患下巴存留有規則之線狀疤痕，無明顯之組織凹陷，與給
    付標準不符。」等語。嗣經監理會特約醫師審查意見亦認：
    「依彰化醫院92年2月24日出具之殘廢診斷書及照片審查，
    本例下巴之疤痕，為線狀，規則，亦無組織凹陷，未達顯著
    醜形規定，核定不予給付，並無不當。」等語。有彰化醫院
    92年2月24日出具之勞工保險殘廢診斷書（含繪圖）影本、
    原告照片2張、被告之專業醫師審查意見表影本及監理會特
    約醫師審查意見表附原處分卷及審議卷足憑。是以被告依據
    原告所送勞工保險殘廢診斷書之內容、原告近距離照片2張
    、勞工保險殘廢給付標準表之審定原則，暨被告及監理會專
    業醫師之審查意見，認原告顏面下巴存留有規則之線狀疤痕
    ，無明顯之組織凹陷，未達勞工保險殘廢給付標準表規定之
    給付標準，乃核定不予殘廢給付，於法洵無違誤。
２、勞工保險殘廢給付標準表第57障害項目「頭部、顏面部或頸
    部受損壞致遺存顯著醜形者」所稱「顯著醜形」，在顏面部
    係指遺存雞卵大以上之瘢痕或5公分以上之不規則線狀痕，
    或直徑3公分以上之組織凹陷（與人相遇時可引起他人注意
    之程度）者。所稱「瘢痕」乃手術或外傷造成之疤痕；「不
    規則線狀痕」係疤痕不具規則之線狀，如鋸齒狀或交錯性疤
    痕；「組織凹陷」則係與周圍正常組織相較有向下凹陷之狀
    態。而所謂遺存「『雞卵大以上』之瘢痕」或「『直徑3公
    分以上』之組織凹陷」，依該「雞卵大以上」「直徑3公分
    以上」之文義，應係指受損壞部位整體面積而言。本件原告
    於本院94年4月27日準備程序期日及同年5月12日言詞辯論期
    日，均親自到庭，細觀原告顏面下巴存留之疤痕，並無整體
    面積部位之損壞，自無上開「雞卵大以上之瘢痕」或「直徑
    3公分以上之組織凹陷」之情形，而其顏面下巴遺存之疤痕
    平整，屬規則之線狀疤痕，另由附有量尺及拍攝日期92年3
    月19日之原告彩色近距離照片2張以觀，原告顏面下巴遺存
    之線狀疤痕未達5公分以上，亦不符上開「5公分以上之不規
    則線狀痕」之要件，且觀乎原告顏面下巴之情形，當亦不致
    有如原告所言與人相遇時可引起他人注意之程度發生，綜上
    堪認原告顏面部之疤痕未達顯著醜形，被告核定不予殘廢給
    付，自非無據。
３、原告主張被告審核作業時，參據專業醫師審查意見，該專業
    醫師無法定權利云云。惟按「本局得視業務需要聘用兼任醫
    師12人至20人」勞工保險局組織條例第11條第2項前段定有
    明文；另「保險人為審核保險給付或勞工保險監理委員會為
    審議爭議案件認有必要者，得向被保險人、受益人、投保單
    位、各該醫院、診所或領有執業執照之醫師、助產士等要求
    提出報告，或調閱各該醫院、診所及投保單位之病歷、薪資
    帳冊、檢查化驗紀錄或放射線診斷攝影片（Ｘ光照片）及其
    他有關文件，被保險人、受益人、投保單位、各該醫院、診
    所及領有執業執照之醫師或助產士等均不得拒絕。」、「保
    險人於審核殘廢給付認為有複檢必要時，得另行指定醫院或
    醫師複檢。」為勞工保險條例第28條及第56條所規定。可知
    法令明文規定保險人（即被告）為審核保險給付，得調查有
    關之文件，得另行指定醫院或醫師複檢，並得通知出具診斷
    書之醫院診所檢送必要之有關診療病歷或Ｘ光片等，而被告
    為審核被保險人是否符合給付標準表之殘廢等級，自得依職
    權送請其聘用之專業醫師表示審查意見，以為其審核之參據
    ，此項專業醫師審查意見之審核，要屬被告之法定職權，原
    告此項主張，顯有誤解。易言之，被保險人申請保險給付時
    ，所檢據特約醫院出具之診斷證明書，僅係其申領保險給付
    之必備要件；惟被告審核是否符合給付標準時，要非僅以該
    診斷證明書為唯一參據，此觀上開法條規定自明。再者，行
    政程序法第36條及第41條第1項分別規定：「行政機關應依
    職權調查證據，不受當事人主張之拘束，對當事人有利及不
    利事項一律注意。」「行政機關得選定適當之人為鑑定。」
    。查被告係勞工保險之保險人，於當事人向其提出勞工保險
    各項給付申請時，被告須開始行政程序，並有上揭依職權調
    查證據之義務，且於遇有醫理上之諸疑義時，得以具有專業
    知識之第三人即專科醫師，於行政程序中陳述關於特別法規
    或經驗定則之意見，而以其陳述，為證據之用。是被告於行
    政程序中將有待進一步調查之案件，請其特約專科醫師陳述
    醫學上之意見，以為證據，於法尚無不合。況被告係依據原
    告所提殘廢診斷書（含繪圖）、照片，並參酌特約專科醫師
    之專業意見，經綜合審查後而為終局之核定，原告稱被告概
    以特約專科醫師審查意見駁回其申請云云，不無誤會。
４、原告另稱其在汽機車強制責任保險方面，已獲明台產物保險
    股份有限公司理賠乙節。查原告係提出由明台產物保險股份
    有限公司於92年7月8日跨行匯入419,990元之郵政存簿儲金
    簿影本，主張其顏面部遺存顯著醜形而符合勞保殘廢給付之
    要件云云。惟上開跨行匯款資料並無法充分證明原告之所以
    獲得民間保險公司理賠，係因其顏面部遺存顯著醜形而符合
    勞保殘廢給付之要件，況且汽機車強制責任保險與勞工保險
    殘廢給付標準表之給付要件有別，尚難比附援引執為被告亦
    應核付原告本件殘廢給付。
四、綜上所述，原處分並無違誤，審議審定、訴願決定遞予維持
    ，俱無不合。原告徒執前詞聲明撤銷，及訴請被告作成核付
    原告勞工保險殘廢給付標準表第57障害項目第10等級殘廢給
    付之處分，並按第8等級給付，均為無理由，應予駁回。
據上論結，本件原告之訴為無理由，爰依行政訴訟法第98條第3
項前段，判決如主文。
中    華    民    國    94    年    5    月    26     日
                        第六庭審判長法  官  林樹埔
                                    法  官  陳鴻斌
                                    法  官  曹瑞卿
上為正本係照原本作成。
如不服本判決，應於送達後20日內，向本院提出上訴狀並表明上
訴理由，如於本判決宣示後送達前提起上訴者，應於判決送達後
20日內補提上訴理由書（須按他造人數附繕本）。
中    華    民    國    94    年    5    月    26     日
            　　　　　　　　　 　 　書記官  方偉皓
